臺灣高等法院臺中分院刑事判決
111年度上訴字第2358號
上  訴  人  
即  被  告  黃子榮


上列上訴人即被告因傷害案件，不服臺灣彰化地方法院111年度
訴字第154號，中華民國111年8月4日第一審判決（起訴案號：臺
灣彰化地方檢察署110年度偵緝字第339號），提起上訴，本院判
決如下：
    主  文
原判決撤銷。
黃子榮犯傷害罪，累犯，處有期徒刑陸月，如易科罰金，以新臺
幣壹仟元折算壹日。扣案之球棒壹枝，沒收。
    事  實
一、黃子榮於民國108年間因偽造文書案件，經臺灣桃園地方法
    院以108年度壢簡字第1802號判決判處有期徒刑2月，於109
    年6月2日易科罰金執行完畢。詎黃子榮仍不知悔改，於109
    年11月3日晚上8時30分許駕駛車牌號碼000-0000號自小客車
    ，行經彰化縣○○鎮○○里○○路0段0號釣魚店前，適朱青柏在上
    址與友人飲酒聊天，因不滿黃子榮前開車輛有改裝排氣管，
    行進時發出噪音，乃沿路追趕，並口出三字經叫罵，持覆蓋
    香爐之烤漆版朝黃子榮所駕駛之車輛方向丟擲，經黃子榮閃
    避後，朱青柏再拿路邊之三角錐欲繼續丟擲。黃子榮遂將車
    停下，並基於傷害人身體之犯意，持其所有之球棒及形式大
    小不明之不詳銳利器物，對朱青柏進行攻擊，朱青柏見狀舉
    起左手抵擋，而致朱青柏受有左尺骨骨幹開放性骨折、左前
    臂切割傷併肌肉損傷之傷害。黃子榮為上揭攻擊行為後，隨
    即駕駛上開車輛離去，經朱青柏報警後，為警循線通知黃子
    榮到案，並扣得上揭球棒一枝。
二、案經朱青柏訴由彰化縣警察局鹿港分局報告臺灣彰化地方檢
    察署檢察官偵查聲請簡易判決處刑。
    理  由
壹、證據能力方面
一、本判決所引用上訴人即被告黃子榮（下簡稱被告）以外之人
    於審判外之陳述，檢察官、被告等暨辯護人等迄本院言詞辯
    論終結前均未聲明異議，本院審酌上開證據資料作成時之情
    況，核無違法不當及證明力明顯過低之瑕疵，並與本案被告
    被訴之犯罪事實具有關連性，認以之作為證據應屬適當，依
    刑事訴訟法第159條之5規定，均有證據能力。
二、本判決所引用之非供述證據，查無違背法定程序取得之情形
    ，亦無證據證明有何偽造、變造之情事，經審酌與本案被告
    被訴之犯罪事實具有關連性，依刑事訴訟法第158條之4規定
    之反面解釋，均有證據能力。
貳、實體方面
一、認定犯罪事實所憑之證據及理由　
  ㈠訊據被告就其有於上開時間、地點攻擊並傷害告訴人朱青柏
    （下僅稱其姓名）之事實為認罪之表示，然就其傷害之方式
    及過程，則辯稱：我是拿球棒毆打朱青柏，沒有拿刀子砍他
    等語。
  ㈡經查：
　1.被告於109年11月3日晚上8時30分許，駕駛車牌號碼000-000
    0號自小客車，行經彰化縣○○鎮○○路0段0號之釣魚店前時，
    因朱青柏在上址店內與友人飲酒聊天，聽聞被告車輛行進時
    發出噪音，因而不滿，遂從店門口持烤漆版走到馬路朝被告
    車輛丟擲，然因烤漆版太薄丟不遠，而又返回店外，持放置
    於店門口外之三角錐丟擲被告車輛之事實，除被告供述外，
    另有朱青柏之證述、證人尤柏昕（下僅稱其姓名）之證述、
    店家監視器錄影畫面、員警到場時之蒐證照片為證（參偵卷
    第27至39頁），此部分堪認屬實。
　2.被告因朱青柏在車後辱罵及丟擲物品，且被告閃避後朱青柏
    仍繼續挑釁，被告遂停車，且一下車即朝朱青柏攻擊，朱青
    柏見狀舉起左手抵擋，而導致朱青柏受有左尺骨骨幹開放性
    骨折、左前臂切割傷併肌肉損傷之傷害，另被告對朱青柏為
    上揭攻擊行為後，隨即回到車上，駕駛上開車輛逃逸等事實
    ，除被告自白其確實有停車並下車以球棒攻擊朱青柏等語外
    ，並經朱青柏證述稱：被告開門下車，就攻擊我，我就用左
    手去檔，他攻擊我後就跑掉了等語，另有卷附秀傳醫療財團
    法人彰濱秀傳紀念醫院109年11月5日出具之診斷證明書為證
    （參偵查卷第45頁）。此部分事實，亦足以認定。
　3.關於本案被告用以攻擊朱青柏之工具為何之認定部分：
　　被告辯稱：我沒有拿刀子砍他，我是拿球棒跟朱青柏互毆等
    語。而朱青柏雖證述遭被告持刀砍傷等語（參偵卷第16、93
    頁），惟本案並未扣得任何刀具，且依案發時在現場附近之
    尤柏昕所述，亦未有目擊被告持刀傷害朱青柏等事實。而查
    ：
　⑴朱青柏左手臂之傷勢為切割傷之事實，除上揭卷附診斷證明
    書外，並經原審法院調閱朱青柏109年11月3日20時59分許急
    診就醫時之傷勢照片，從傷勢照片明顯可見朱青柏之傷勢為
    銳器切割傷（參原審卷第41頁）；另經原審法院函詢彰濱秀
    傳紀念醫院，朱青柏左尺骨骨幹開放性骨折與左前臂切割傷
    傷口重合，為同一受傷機轉所致，即骨折及刀傷係同一傷害
    ，且朱青柏就醫時，並無提及有其他傷勢等情，亦有秀傳醫
    療財團法人彰濱秀傳紀念醫院111年7月4日濱秀(醫)字第000
    -000號函可證（參原審卷第175頁）。
　⑵朱青柏於當日21時4分9秒持店門口之三角錐離開店門口後，
    於21時4分57秒手臂即負傷返回店內，期間不到1分鐘，並一
    路滴落血跡到店內等情，有店內監視器影像畫面（參偵卷第
    39頁）、警方到場時蒐證照片（參偵卷第36頁）、尤柏昕之
    證述為證，可知朱青柏離開釣魚店，走到被告車輛旁與被告
    發生衝突，到朱青柏手臂遭割開負傷回到店內，整個過程不
    到一分鐘，且朱青柏是在此一分鐘內受有手臂之切割傷，足
    認朱青柏之傷勢確實是在與被告衝突時所造成之傷勢。
　⑶依朱青柏之傷勢可見，其切割傷傷口頗深，並造成肌肉損傷
    及開放性骨折，勢必是由具相當重量且銳利之器物，並施加
    相當之力道所為，而非單純自行跌倒所可得致；惟本案確實
    未扣得被告持用攻擊朱青柏之刀具，僅扣得球棒一枝，此亦
    有彰化縣警察局鹿港分局鹿港派出所扣押筆錄、扣押物品目
    錄表、扣押物品收據（參偵卷第27至33頁）、員警職務報告
    為證（參原審卷第89頁）。
　⑷據上，本案雖足認朱青柏係受銳利器物攻擊致受有傷害，然
    本案既未扣得任何刀具，依罪疑有利被告原則，綜合被告供
    述及上揭事證，自僅能認定被告係持扣案之球棒及不明銳利
    器物攻擊朱青柏，致朱青柏受有前揭傷害。
  ㈢綜上所述，本案事證明確，被告首揭犯行，堪以認定，應依
    法論科。
二、論罪理由
  ㈠核被告所為，係犯刑法第277條第1項之傷害罪。
  ㈡被告前於108年間因偽造文書案件，經臺灣桃園地方法院以10
    87年度壢簡字第1802號判決判處有期徒刑2月，於109年6月2
    日易科罰金執行完畢，業據檢察官於本案科刑辯論時提出論
    告及被告答辯在案，此外，復有卷附臺灣高等法院被告前案
    紀錄表可按；是被告於上開有期徒刑執行完畢後，5年內故
    意再犯本案有期徒刑以上之罪，為累犯，本院依司法院大法
    官會議釋字第775號解釋意旨，衡酌被告於有期徒刑執行完
    畢後，仍未能謹慎守法，於5年內再犯本案犯行，顯見其刑
    罰反應力薄弱，自我控制力及守法意識不佳，暨本案被告所
    犯罪名之法定刑度等情，認本案被告並無未處以法定最低本
    刑即有違罪刑相當原則之情形，縱加重最低法定本刑，亦無
    過苛，爰依刑法第47條第1項規定加重被告之刑。
三、撤銷改判理由
  ㈠原判決對被告上開犯行予以論罪科刑，固非無見。惟被告本
    案犯行應構成累犯，業經檢察官於本院審理時主張及並提出
    具體證明方法，且經審酌應加重其刑，業如前述，原審未及
    審酌上情，而未就被告本案犯行論以累犯加重，容有未洽；
    又本案並未扣得任何刀具，自無從遽予認定被告係持有刀具
    為本案之傷害犯行，原審認係被告持刀傷害朱青柏，同有未
    洽；據上，被告提起上訴，指摘原判決關於其攻擊朱青柏所
    用工具之認定有所不當，為有理由，自應由本院予以撤銷改
    判。
  ㈡爰以行為人之責任為基礎，審酌被告雖坦承有傷害朱青柏，
    惟迄未與朱青柏達成民事和解，難認被告對於所作所為有所
    悔意，且被告攻擊朱青柏力道猛烈，造成其肌肉損傷、骨折
    ，並因此住院4天，受傷後2個月需人照顧、並經醫生囑咐休
    養半年等情，故被告傷害行為，情節不輕，朱青柏手臂傷勢
    頗重，惟審酌本案發生之原因，朱青柏乃因不滿被告長期駕
    駛改裝車輛影響住戶安寧，故朱青柏當日飲酒後偶遇被告又
    駕駛改裝車在製造噪音，而主動前往挑釁等情，業經朱青柏
    自承：其確實拿鐵片丟被告車輛、向被告罵三字經、拿三角
    椎丟被告車輛等語，亦有尤柏昕證述稱：朱青柏突然衝出去
    罵白色車輛駕駛、持烤漆版丟車、被告車輛閃避後，朱青柏
    又繼續追趕等語；惟縱認被告所為業已影響公眾安寧，亦不
    得擅自以辱罵或是朝車輛丟擲東西的方式來解決問題，朱青
    柏此等舉止純屬洩憤且對被告構成挑釁，故朱青柏所為亦具
    有相當可責性，難認被告是無端生事；兼衡被告前科素行（
    累犯部分不予重複評價）、自陳高中肄業之學歷、從事海事
    工程抽沙工作等一切情狀，量處如主文所示之刑，並諭知易
    科罰金之折算標準。
四、沒收部分
　  按供犯罪所用、犯罪預備之物或犯罪所生之物，屬於犯罪行
    為人者，得沒收之，刑法第38條第2項前段定有明文。經查
    ：
　㈠本案扣案之球棒1枝，被告自承為其所有，且用以攻擊朱青柏
    ，應依刑法第38條第2項前段規定宣告沒收。
　㈡未扣案之銳利器物，其形狀大小不明，且無從證明現仍存在
    ，若宣告沒收或追徵，不僅徒增執行之勞費，亦未必有助於
    預防犯罪，實欠缺宣告沒收或追徵之刑法上重要性，爰不予
    宣告沒收或追徵。
據上論結，應依刑事訴訟法第369條第1項前段、第364條、第299
條第1項前段，刑法第277條第1項、第47條第1項、第41條第1項
前段、第38條第2項前段，刑法施行法第1條之1第1項，判決如主
文。
本案經檢察官姚玎霖提起公訴，檢察官林思蘋到庭執行職務。
中　　華　　民　　國　　111 　年　　11　　月　　16　　日
            刑事第七庭  審判長法 官  梁  堯  銘
                              法 官  許  文  碩　　
                              法 官  王  鏗  普
以上正本證明與原本無異。　　　　　　　　　　　　　　　
如不服本判決應於收受送達後20日內向本院提出上訴書狀，其未
敘述上訴之理由者，並得於提起上訴後20日內向本院補提理由書
（均須按他造當事人之人數附繕本）「切勿逕送上級法院」。因
疫情而遲誤不變期間，得向法院聲請回復原狀。
　　　　　　　　　　　　　　　
                              書記官  周  巧  屏
中　　華　　民　　國　　111 　年　　11　　月　　16　　日
附錄本案論罪科刑法條：
中華民國刑法第277條
傷害人之身體或健康者，處5年以下有期徒刑、拘役或50萬元以
下罰金。
犯前項之罪，因而致人於死者，處無期徒刑或7年以上有期徒刑
；致重傷者，處3年以上10年以下有期徒刑。